臺灣臺中地方法院刑事判決　　　　　　100年度簡上字第152號
上　訴　人
即　被　告　劉守中
上列上訴人即被告因違反保護令案件，不服本院臺中簡易庭100
年度中簡字第235 號中華民國100 年2 月24日第一審刑事簡易判
決（聲請簡易判決處刑案號：臺灣臺中地方法院檢察署99年度偵
字第26084 號），提起上訴，本院第二審合議庭判決如下：
    主  文
上訴駁回。
劉守中緩刑貳年，緩刑期間付保護管束。
    事  實
一、劉守中與羅嘉惠原係夫妻( 已於民國100 年4 月12日離婚)
    ，2 人具有家庭暴力防治法第3 條第1 款之家庭成員關係。
    緣劉守中前曾對羅嘉惠實施家庭暴力行為，經本院家事法庭
    於98年11月16日，核發98年度家護字第1328號民事通常保護
    令，裁定劉守中不得對羅嘉惠及子女劉哲文、劉芷菱實施家
    庭暴力行為，不得對羅嘉惠為騷擾行為及應完成認知教育輔
    導( 內容：溝通技巧、情緒管理)12 週( 共24小時) ，並於
    98年12月28日下午5 時前，前往台中縣警察局( 現改制為臺
    中市政府警察局) 太平分局家庭暴力防治官處，接受上述輔
    導之安排，該保護令有效期間為1 年。詎劉守中明知應依上
    開保護令之規定按時向家庭暴力防治官報到，並完成處遇計
    畫，竟基於違反保護令之接續犯意，先於98年12月28日下午
    5 時前，未依上開裁定前往台中縣警察局（現改制為臺中市
    政府警察局) 太平分局家庭暴力防治官處報到，亦接續未依
    台中縣衛生局( 現改制為台中市政府衛生局) 通知於99年3
    月31日下午3 時30分及99年4 月14日下午3 時30分前往國軍
    臺中總醫院，完成加害人處遇計畫，而違反法院所為上開民
    事通常保護令之裁定。
二、案經台中縣警察局（現改制為臺中市政府警察局) 太平分局
    報請臺灣臺中地方法院檢察署檢察官偵查起訴。
    理  由
一、程序部分：
(一)、被告以外之人於偵查中向檢察官所為之陳述，除顯有不可信
    之情況者外，得為證據，刑事訴訟法第159 條之1 第2 項定
    有明文。是被告以外之人前於偵查中已具結而為證述，除反
    對該項供述得具有證據能力之一方，已釋明「顯有不可信之
    情況」之理由外，皆得為證據；又司法實務運作上，咸認偵
    查中檢察官向被告以外之人所取得之陳述，原則上均能遵守
    法律規定，不致違法取供，被告以外之人於偵查中依法應具
    結者已具結，向檢察官所為之陳述，原則上具有證據能力。
    另未經被告詰問之被告以外之人於偵查中向檢察官所為之陳
    述，依刑事訴訟法第159 條之1 第2 項之規定，原則上屬於
    法律規定為有證據能力之傳聞證據，於例外顯有不可信之情
    況，始否定其得為證據。是得為證據之被告以外之人於偵查
    中所為之陳述，因其陳述未經被告詰問，應認屬於未經合法
    調查之證據，並非無證據能力，而禁止證據之使用。惟是否
    行使詰問權，屬被告之自由，倘被告於審判中捨棄詰問權，
    或證人客觀上有不能受詰問之情形，自無不當剝奪被告詰問
    權行使之可言。經查，證人即臺中縣警察局（現改制為臺中
    市政府警察局) 太平分局家暴官劉高富於檢察官偵查時以證
    人身分作證，經檢察官告以具結之義務及偽證之處罰，經具
    結而陳述，無證據顯示其所為證言係遭受強暴、脅迫、詐欺
    、利誘等外力干擾取得，並無顯不可信之情況，故其於檢察
    官偵訊中之證述，自有證據能力。且被告在本院準備程序時
    ，未聲請傳喚詰問上開證人，已表示捨棄對質詰問權，故得
    為證據。
(二)、按被告以外之人（包括證人、鑑定人、告訴人、被害人及共
    同被告等）於審判外之陳述雖不符刑事訴訟法第159 條之1
    至第159 條之4 之規定，而經當事人於審判程序同意作為證
    據，法院審酌該言詞陳述或書面陳述作成時之情況，認為適
    當者，亦得為證據；當事人、代理人或辯護人於法院調查證
    據時，知有刑事訴訟法第159 條第1 項不得為證據之情形，
    而未於言詞辯論終結前聲明異議者，視為有前項之同意，同
    法第159 條之5 定有明文。其立法意旨在於傳聞證據未經當
    事人之反對詰問予以核實，原則上先予排除。惟若當事人已
    放棄反對詰問權，於審判程序中表明同意該等傳聞證據可作
    為證據；或於言詞辯論終結前未聲明異議，基於尊重當事人
    對傳聞證據之處分權，及證據資料愈豐富，愈有助於真實發
    見之理念，且強化言詞辯論主義，使訴訟程序得以順暢進行
    ，上開傳聞證據亦均具有證據能力。查本判決下列所引用被
    告以外之人於審判外所為陳述之供述證據，其性質屬傳聞證
    據，被告明知上述筆錄乃傳聞證據，惟均於審判程序同意作
    為證據（見本院卷第16頁），且未於言詞辯論終結前聲明異
    議，本院審酌上開證據資料製作時之情況，尚無違法不當及
    證明力明顯過低之瑕疵，與本案待證事實復具有相當關連性
    ，亦認為以之作為證據應屬適當，揆諸前開規定，自均有證
    據能力。
二、實體部份：
(一)、訊據被告劉守中對上開犯罪事實，於本院準備程序及審理時
    均坦承不諱，核與證人劉高富於偵查中之證述相符，被告自
    白與事實相符，應堪採信。此外，復有本院98年度家護字第
    1328 號 民事通常保護令、臺中縣警察局太平分局保護令執
    行紀錄表、通知被告處遇課程時間地點之臺中縣政府99年3
    月18日府授衛醫字第0990301230號函及臺中縣政府99年4 月
    2 日府授衛醫字第0990301613號函、送達證書、家庭暴力加
    害人未到達執行機構通知書附卷可稽，本件事證明確，被告
    犯行洵堪認定，應予依法論科。
(二)、核被告劉守中所為，係犯家庭暴力防治法第61條第1 項第5
    款之違反保護令罪。本件被告明知保護令之內容，應於指定
    時間參加處遇課程，經執行機關多次通知，均未前往接受加
    害人處遇計畫，係基於單一之接續犯意，而為之接續數舉動
    ，並侵害同一法益，依一般社會健全觀念，以視為數個舉動
    之接續施行，合為包括之一行為予以評價，較為合理，則屬
    接續犯，而為包括之一罪。
(三)、原審以本件罪證明確，適用刑事訴訟法第449 條第1 項前段
    、第454 條第1 項，家庭暴力防治法第61條第5 款、第2款
    ，刑法第11條前段、第41條第1 項前段等規定予以論罪，判
    處被告拘役50日，如易科罰金，以1000元折算1 日，認事用
    法並無違誤。按量刑之輕重，係事實審法院得依職權自由裁
    量之事項，茍已斟酌刑法第57條各款所列情狀而未逾越法定
    刑度，則不得遽指為違法；又刑罰之量定屬法院自由裁量之
    職權行使，但仍應審酌刑法第57條所列各款事由及一切情狀
    ，為酌量輕重之標準，並非漫無限制，在同一犯罪事實與情
    節，如別無其他加重或減輕之原因，下級法院量定之刑，亦
    無過重或失輕之不當情形，則上級法院對於下級法院之職權
    行使，原則上應予尊重（最高法院72年度台上字第6696號判
    例、85年度台上字第2446號判決參照）。是法律賦予審判者
    自由裁量權，雖此項裁量權之行使，並非得以任意或自由為
    之，仍應受一般法律原則之拘束、符合法律授權之目的，並
    受法律秩序之理念、法律感情及慣例所規範，亦即法官量刑
    權固為受法律拘束之裁量原則，但其內涵、表現仍將因各法
    官的理念、價值觀、法學教育背景的不同而異，是以自由裁
    量的界限實難有客觀的解答，端賴法官於個案審判時，依個
    案事由加以審酌，倘無裁量濫用情事，要難謂其有何不當之
    處。本件被告上訴意旨雖以：因處理母喪始未於98年12月28
    日前往家暴官處報到，又因工作忙碌而未居住戶籍地，致未
    接獲處遇課程之通知，並非故意違反保護令，原審判處拘役
    50天量刑顯屬過重等語為據。惟被告所犯家庭暴力防治法刑
    法第61條第5 款之違反保護令罪，法定刑為「3 年以下有期
    徒刑、拘役或科或併科新台幣10萬元以下罰金」，原審審酌
    被告並無犯罪前科之品行、大專畢業之智識程度、以工為業
    而經濟小康之生活狀況，犯罪動機、手段、所生危害及坦承
    犯行之犯後態度等一切情狀，量處拘役50日，並諭知易科罰
    金之折算標準，難謂有何量刑失重情形，其上訴請求從輕量
    刑顯無理由，應予駁回。
(四)、末查，被告未曾因故意犯罪受有期徒刑以上刑之宣告，有臺
    灣高等法院被告前案紀錄表在卷可憑，其因一時失慮，致罹
    刑章，事後坦承犯行並表示願接受保護管束之執行，被告經
    此次偵審程序及科刑教訓，當知所警惕，信無再犯之虞，本
    院認對其所宣告之刑，以暫不執行為適當，爰併予宣告緩刑
    2 年，以啟自新。末按犯家庭暴力罪或違反保護令罪而受緩
    刑之宣告者，在緩刑期內應付保護管束，家庭暴力防治法第
    38條第1 項定有明文。本件被告所犯係屬家庭暴力防治法所
    規定之違反保護令罪，自應併予宣告於緩刑期內付保護管束
    。
據上論斷，應依刑事訴訟法第455 條之1 第1 項、第3 項、第36
4 條、第368 條，刑法第74條第1 項第1 款，家庭暴力防治法第
38條第1 項，判決如主文。
本案經檢察官張富鈞到庭執行職務
中    華    民    國    100     年    9    月    7     日
                  刑事第六庭    審判長法  官  鍾堯航
                                      法  官  郭德進
                                      法  官  李立傑
以上正本證明與原本無異。
不得上訴。
                                      書記官  陳怡臻
中    華    民    國    100     年    9    月    7     日